【裁判字號】    94,重訴,162
【裁判日期】    950113
【裁判案由】    返還消費借貸款
【裁判全文】
臺灣板橋地方法院民事判決             94年度重訴字第162號
原      告  第一商業銀行股份有限公司
法定代理人  庚○○
訴訟代理人  辛○○
被      告  臺灣統陽科技有限公司
                        號4樓.
兼法定代理  乙○○
人                      樓
右  一  人
訴訟代理人  壬○○
被      告  戊○○
                        號4樓
            己○○
被      告  賦碁有限公司
法定代理人  丁○○
即清算人
法定代理人  癸○
即清算人
被      告  曜全企業有限公司
法定代理人  丙○○
                        3樓
被      告  甲○○
上列當事人間請求返還消費借貸款事件，經本院於民國95年1 月
13日言詞辯論終結，判決如下：
    主  文
被告臺灣統陽科技有限公司、乙○○、戊○○、己○○應連帶給
付原告新臺幣玖佰捌拾肆萬玖仟伍佰壹拾玖元，及如附表所示之
利息及違約金。
被告賦碁有限公司應給付原告新臺幣壹佰拾陸萬元，及自民國
九十二年六月二十五日起至清償日止，按週年利率百分之六計算
之利息。
被告曜全企業有限公司應給付原告新臺幣壹佰壹拾柒萬伍仟伍佰
元，及自民國九十二年五月二十五日起至清償日止，按週年利率
百分之六計算之利息。
被告甲○○應給付原告新臺幣肆拾貳萬元，及自民國九十二年五
月二十五日起至清償日止，按週年利率百分之六計算之利息。
本判決第一項命被告臺灣統陽科技有限公司、乙○○、戊○○、
己○○給付部分，於本判決第二項、第三項、第四項之被告給付
之範圍內，被告臺灣統陽科技有限公司、乙○○、戊○○、己○○免負給付義務。
本判決第二項命被告賦碁有限公司給付部分，於本判決第一項被
告給付之範圍內，本判決第二項被告賦碁企業有限公司免負給付
義務。
本判決第三項命被告曜全企業有限公司給付部分，於本判決第一
項被告給付之範圍內，本判決第三項被告曜全企業有限公司免負
給付義務。
本判決第四項命被告甲○○給付部分，於本判決第一項被告給付
之範圍內，本判決第四項被告甲○○免負給付義務。
訴訟費用由被告臺灣統陽科技有限公司、乙○○、戊○○、己○○連帶負擔百分之七十七、被告賦碁有限公司負擔百分之十一、
被告曜全企業有限公司負擔百分之九，餘由被告甲○○負擔。
    事實及理由
一、被告賦碁有限公司（以下簡稱「賦碁公司」）因自行停業6
    個月以上，經台北市政府於民國93年8 月17日以府建商字第
    0931 3620600號函廢止其公司登記，有台北巿政府94年6 月
    7 日府建商字第09409908700 號函暨檢附公司變更登記事項
    卡影本1 件附卷可稽（本院卷第91至93頁）。惟被告賦碁公
    司並未向管轄之臺灣臺北地方法院聲報清算，經臺灣臺北地
    方法院於94年5 月30日以北院錦民科平字第0940003453號函
    覆本院，依民法第40條第2 項規定，被告賦碁公司在清算終
    結前視為存續，仍有當事人能力。
二、本件被告臺灣統陽科技股份有限公司（以下簡稱「臺灣統陽
    公司」）、戊○○、己○○、賦碁公司、曜全企業有限公司
    （以下簡稱「曜全公司」）、周祖釗均未於言詞辯論期日到
    場，核無民事訴訟法第386 條各款所列情形，應依原告之聲
    請，由其一造辯論而為判決。
三、原告主張：
（一）緣被告臺灣統陽公司於91年5 月24日及91年5 月27日邀同
      被告乙○○、戊○○、己○○為連帶保證人，並自92年2
      月7 日陸向聲請人借款4 筆，合計新台幣（下同）16,406
      ,000 元 ，利率依郵匯局二年期定期金機動利率加1.7%及
      1.25% 計付，未按月支付利息時，依借據所載第4 條約定
      另加付違約金，詳如附表所示。
（二）被告臺灣統陽公司自93年8 月3 日起即未繳付本息，尚欠
      本金9, 849,519元，及如附表所示之利息及違約金。依約
      定書第5 條約定，債務全部視為到期。屢經催討無效，被
      告戊○○、乙○○、己○○等連帶保證人，自應負連帶保
      證責任，給付如附表所示之本金、利息及違約金。
（三）原告執有被告賦碁公司簽發以安泰商業銀行和平分行為付
      款人、面額1,360,000 元、票號BA0000000 之支票1 紙，
      並經被告臺灣統陽公司背書，原告於票載發票日屆期時提
      出交換，遭存款不足及拒絕往來理由退票，此部分之債務
      與前述借款債務為請求權競合，如票據債務清償在清償範
      圍內，借款債務應免除之。
（四）原告執有被告曜全公司簽發以台中商業銀行松山分行為付
      款人之支票1 紙、面額1,175,500 元（票號SSA0000000）
      ，並經被告臺灣統陽公司背書，原告於92年5 月26日提出
      交換，遭存款不足及拒絕往來理由退票，此部分之債務與
      前借款債務為請求權競合，如票據債務清償在清償範圍內
      ，借款債務應免除之。
（五）原告執有被告甲○○簽發以中國農民銀行新明分行為付款
      人之支票1紙、面額1,175,500元（票號Z0000000），並經
      被告臺灣統陽公司背書，原告於92年5月26日、同年6月5
      日提出交換，遭存款不足及拒絕往來理由退票，此部分之
      債務與前借款債務為請求權競合，如票據債務清償在清償
      範圍內，借款債務應免除之。
（六）為此，依消費借貨之法律關係、連帶保證契約、票據關係
      ，請求判決如主文第1至8項所示。
四、被告臺灣統陽公司、戊○○、己○○、賦碁公司、曜全公司
    、周祖釗均未於言詞辯論期日到場，亦未提出書狀作何聲明
    或陳述。
五、原告主張之事實，業據提出支票3 紙、退票理由單4 紙、借
    款展期約定書5 紙、借據3 紙、利息條款變更同意書3 紙、
    保證書1 紙、約定書4 件、存款明細分類帳影本4 紙、放款
    攤還及收息記錄查詢單影本3 紙、郵匯局一、二年定儲機動
    利率表1 紙為證（本院卷第8 至33、67至75頁），被告乙○○並無爭執，且核上開借據、借款展期約定書、利息條款變
    更同意書，約定書係分別經被告臺灣統陽公司、乙○○、戊○○、己○○分別在借款人欄、連帶保證人欄、立同意書人
    欄、立約定書人欄簽名蓋章，而被告臺灣統陽公司、戊○○
    、己○○、賦碁公司、曜全公司、周祖釗則經合法通知，均
    未於言詞辯論期日到場爭執，復不提出書狀答辯以供本院斟
    酌，自堪信原告之主張為真實。
六、按消費借貸之借用人應於約定期限內，返還與借用物種類、
    品質、數量相同之物，民法第478 條前段定有明文；又所謂
    連帶保證，係指保證人與主債務人就債務之履行，對於債權
    人各負全部給付之責任者而言，是連帶保證債務之債權人得
    同時或先後向保證人為全部給付之請求（最高法院45年台上
    字第1426號判例、77年台上字第1772號判決參照）。再按遲
    延之債務，以支付金錢為標的者，債權人得請求依法定利率
    計算之遲延利息。但約定利率較高者，仍從其約定利率；當
    事人得約定債務人於債務不履行時，應支付違約金，民法第
    233 條第1 項、第250 條第1 項分別定有明文。本件被告臺
    灣統陽公司以被告乙○○、戊○○、己○○為連帶保證人，
    向原告借款未依約清償，經視為全部到期，尚積欠如主文第
    1 項所示金額未清償，揆諸前開說明及規定，原告依消費借
    貸及連帶保證契約請求被告被告臺灣統陽公司、乙○○、戊○○、己○○連帶給付為有理由，應予准許。又被告賦碁公
    司、曜全公司、甲○○簽發支票，再經被告統陽公司背書後
    轉交原告持有，經原告提示未獲付款，是原告主張依票據法
    律關係，請求發票人即被告賦碁公司、曜全公司、甲○○給
    付支票款亦有理由，應予准許，又系爭支票款與附表所示之
    借款有不真正連帶關係，從而本院自應判決如主文第5 至8
    項所示。
七、訴訟費用負擔之依據：民事訴訟法第85條第1 項但書、第2
    項，判決如主文。
中    華    民    國    95    年    1    月    13     日
                  民事第二庭    法  官  徐福晉
以上正本係照原本作成
如對本判決上訴，須於判決送達後20日內向本院提出上訴狀
中    華    民    國    95    年    1    月    24    日
                                書記官  林文賢


司法院資訊處製作；財團法人民間司法改革基金會備份。
